【裁判字號】    95,訴,37
【裁判日期】    950623
【裁判案由】    妨害電腦使用
【裁判全文】
臺灣花蓮地方法院刑事判決                95年度訴字第37號
公  訴  人  臺灣花蓮地方法院檢察署檢察官
被      告  丙○○
選任辯護人  魏辰州律師
上列被告因妨害電腦使用案件，經檢察官提起公訴（94年度偵字
第2416號），本院判決如下：
    主  文
丙○○無罪。
    理  由
一、公訴意旨略以：被告丙○○因不詳方式知悉告訴人丁○○在
    遊戲橘子數位科技股份有限公司（下稱遊戲橘子公司）申請
    之天堂網路遊戲帳號「0000000000 」號及密碼「ricky1005
    」，竟為擴充其天堂網路遊戲帳號「000000000 」內之虛擬
    人物「瘋瘋癲癲的狗」之裝備，於如附表所示之時間，在高
    雄市○○區○○路512 號「縱貫線有限公司--正義網正義店
    （4）」店內（IP位置為210 .63.202.164），以電腦連接網
    際網路至遊戲橘子公司所維護之天堂網路遊戲後，無故在電
    腦上輸入丁○○上開帳號及密碼，入侵遊戲橘子公司所屬「
    美神４」伺服器主機之電腦相關設備，將丁○○上開帳號內
    虛擬人物「黑街鐵漢」、「追星隨月」如附表所示「＋7 精
    靈盾牌」等虛擬裝備道具電磁紀錄，價值約新臺幣（下同）
    2萬元，以交換方式，接續移轉至其帳號「000000000」（起
    訴書誤載為0000000000）內之虛擬人物「瘋瘋癲癲的狗」名
    下，而無故取得丁○○儲存在遊戲橘子公司「美神４」伺服
    器內之上開虛擬裝備道具之電磁紀錄，致生損害於丁○○與
    遊戲橘子公司對電磁紀錄管理之正確性。嗣經丁○○發現自
    己於該遊戲上所有之虛擬裝備道具之電磁紀錄發生異動，報
    警處理，經警調閱遊戲橘子公司之遊戲歷程紀錄表及道具接
    收者之ＩＰ位置，始循線查悉上情，因認被告涉犯刑法第35
    8條及第359條之罪嫌云云。
二、按犯罪事實應依證據認定之，無證據不得推定其犯罪事實，
    又不能證明被告犯罪或其行為不罰者，應諭知無罪之判決，
    刑事訴訟法第154條第2項、第301條第1項分別定有明文，此
    即揭櫫刑事訴訟程序係採證據裁判主義，易言之，即認定不
    利被告之事實，須依積極證據，苟積極證據不足為不利於被
    告事實之認定時，自應為有利於被告認定，更不必有何有利
    之證據，最高法院30年上字第816 號判例意旨參照。次按刑
    事訴訟法上所謂認定犯罪事實之證據，係指足以認定被告確
    有犯罪行為之積極證據而言，該項證據自須適合於被告犯罪
    事實之認定，始得採為斷罪資料。如未能發現相當證據，或
    證據不足以證明，自不能以推測或擬制之方法，以為裁判之
    基礎。又刑事訴訟上證明之資料，無論其為直接或間接證據
    ，均須達於通常一般人均不致有所懷疑，而得確信其為真實
    之程度，始得據為有罪之認定，若其關於被告是否犯罪之證
    明未能達此程度，而有合理性懷疑之存在，致使無法形成有
    罪之確信，根據「罪證有疑，利於被告」之證據法則，即不
    得遽為不利被告之認定，此分別有最高法院29年上第3105號
    、40年臺上字第86號、76年臺上字第4986號判例可資參照。
三、本案公訴人認被告涉有上開犯行，無非係以告訴人丁○○於
    警詢中之指訴、告訴人向遊戲橘子公司申請天堂遊戲帳號證
    明書1份、告訴人申請天堂遊戲帳號0000000000 以角色名稱
    「黑街鐵漢」、「追星隨月」於94年1月11日上午3時14分23
    秒許迄94年1月11日上午3時34分40秒止登入及登出該橘子公
    司伺服器「美神4」之遊戲歷程紀錄1份、橘子公司提供被告
    申請天堂遊戲帳號000000000 之會員登載資料及該帳號於94
    年1 月11日上網至該公司伺服器之登入登出資料、IP位置、
    上開帳號以角色名稱「Ghjhg04」於95年1 月11日上午3時21
    分35秒許迄95年1月11日上午3時35分9秒止之遊戲歷程紀錄1
    份、亞太線上服務股份有限公司提供之申請IP「210.63.202
    .164 」、「210 .63.202.165」之客戶登記等資料，認告訴
    人丁○○所申設上開遊戲帳戶角色「黑街鐵漢」、「追星隨
    月」中之遊戲裝備、寶物確係經人移轉至遊戲角色「Ghjhg0
    4」所屬之帳號000000000內，而該帳號依申設資料顯示係由
    被告所申請使用為其論據。訊據被告丙○○固不否認上開橘
    子公司天堂遊戲帳號000000000 為其申請使用等情不諱，然
    堅詞否認有侵入盜用告訴人上開天堂遊戲帳號角色及盜取上
    開告訴人遊戲角色內之寶物，辯稱：上開遊戲角色「Ghjhg0
    4 」非伊所設立，案發時點伊在花蓮縣富里鄉家中，並未在
    起訴地點上網，係他人盜用上開其向橘子公司申請使用之天
    堂遊戲帳號、密碼所為等語。經查，上開橘子公司天堂遊戲
    帳號000000000 確實為被告所申請使用之事實，固為被告所
    不爭執，且有橘子公司提供之上開帳號會員登錄資料可參。
    又查，上開告訴人丁○○向橘子公司申請使用天堂遊戲帳號
    0000000000並設立名稱「黑街鐵漢」、「追星隨月」之角色
    內所有如附表所示之寶物，於起訴書時、地，遭人無故交換
    至被告上開遊戲帳戶角色名稱為「Ghjhg04 」（起訴書誤載
    名稱為「瘋瘋癲顛的狗」，業經蒞庭檢察官當庭更正之）等
    情，亦有告訴人於警詢中之指訴及告訴人向遊戲橘子公司申
    請天堂遊戲帳號證明書1份、告訴人申請天堂遊戲帳號00000
    00000於94年1月11日上午3時14分23秒許迄94年1月11日上午
    3 時34分40秒止登入及登出橘子公司天堂遊戲伺服器期間之
    遊戲歷程電磁紀錄（見本案偵卷第13頁至15頁）及被告上開
    遊戲帳號000000000以角色名稱「Ghjhg04」於94年1 月11日
    上午3時21分35秒許迄94年1月11日上午3時35分9秒止期間之
    遊戲歷程電磁紀錄（見本院偵卷第16頁至18頁）各1 份可參
    ，上開事實，固堪以認定。然本案爭點厥為，將告訴人上開
    天堂遊戲寶物交換至被告上開天堂遊戲帳號角色「 Ghjhg04
    」內之行為人，是否係被告本人？經查：
 （1）經本院向橘子公司函調被告上開天堂遊戲帳號於94年1 月
      11日上網至天堂遊戲所有相關遊戲電磁紀錄，經該公司於
      95年2月27日函覆，說明該公司天堂遊戲電磁紀錄僅保留2
      個月，收到本院函文時，上開函調之電磁紀錄已無存留，
      然提供本案金門縣警察局列嶼警察所承辦警員於案發後向
      該公司函查相關角色為「解救大陸妹04」之相關本案寶物
      移轉遊戲歷程電磁紀錄與本院參酌（見本院卷第93頁至10
      1 頁），經檢視上開角色為「解救大陸妹04」（使用之天
      堂遊戲帳號為KTV978004 ，申請帳號登錄資料人黃鈺燕，
      經警另案查證為戊○○所使用，詳如下述）於94年1 月11
      日之遊戲歷程電磁紀錄，再比對上開告訴人及被告天堂遊
      戲帳號之遊戲歷程電磁紀錄1 份，可發現本案告訴人上開
      遊戲帳號所設角色為「黑街鐵漢」、「追星隨月」之如附
      表所示寶物遭人移轉至被告上開帳號角色「Ghjhg04 」後
      ，旋於94年1 月11日上午3時35分9秒起迄3時37分2秒止期
      間，如數以同「交換」之方式，移轉至該遊戲帳號KTV978
      004 所設之角色「解救大陸妹04」內，且距告訴人寶物遭
      移轉至被告帳號角色「Ghjhg04」內之時點相隔不到5分鐘
      ，衡情果若本案係被告所為，何以其甘冒刑責以非法方式
      侵入告訴人遊戲帳號後，先盜取其遊戲寶物至被告本人遊
      戲帳號，又於數分鐘內隨即全數無償交換移轉與他人？顯
      然被告辯稱其帳號係遭人盜用一節，並非不可採信。況參
      以被告上開遊戲帳號亦於同日上午3時40分許迄同日3時53
      分止，遭人以角色名稱「Thrtytu07 」上網至天堂遊戲後
      ，無故侵入盜取被害人林國綱天堂遊戲帳號0000000000角
      色名稱「廷叡一族」內之寶物，並隨即以交換方式無償移
      轉與上開天堂遊戲角色名稱「OIUT7」（帳號為000000000
      0，申請登錄人為謝福興）後，再經「OIUT7」以買賣或其
      他對價方式移轉與角色名稱「解救大陸妹07」（帳號及申
      請登錄人均同解救大陸妹04之實際帳戶使用人戊○○），
      而該案經被害人報案後，業經嘉義縣警察局布袋分局將戊○○以涉嫌妨害電腦使用罪移送，經高雄地方法院檢察署
      檢察官以94年度偵字第16138 號案件將被告戊○○為不起
      訴處分（該案警方移送即認本案被告係不知情，是並未將
      被告移送），此有本院調閱上開案件相關警偵卷內之資料
      影本及該案不起訴處分書可參，再檢視該卷內所附相關被
      告上開遊戲帳號當日登出資料，顯示該帳號當日最後係以
      角色「Thrtytu07」登出，時間係於當日上午3時53分，且
      該帳號最後登出前，均將帳號內所有之寶物及金幣無償以
      交換方式移轉與上開角色「OIUT7 」之人（參本案卷第43
      頁至47頁相關遊戲電磁紀錄）。且查，上開角色「 OIUT7
      」（即遊戲帳號為000000 000所設立之角色，申請登錄人
      謝福興）於94年1月11日登入登出該天堂遊戲時間係94年1
      月11日上午0 時17分許至同日上午5時3分止，且上網之IP
      位置為「210.63.202.164」，即與本案起訴書所載之犯罪
      地點同一，顯然被告之上開帳號確實可能遭角色「 OIUT7
      」之人在上開IP地點上網盜用作為犯本案盜取被害人寶物
      之中間轉手帳號。再參以本案及上開高雄地方法院檢察署
      偵查案件中，被告遊戲帳號雖於案發94年1月11日上午3時
      21分起迄3時53分止，前後有被害人丁○○、林國綱2人所
      有上開天堂遊戲帳號角色內寶物無故移轉至其帳號角色「
      Ghjhg04」及「Thrtytu07」內後，全數寶物隨即無償以交
      換方式移轉至戊○○申請使用帳號所設立之角色「解救大
      陸妹04 」及謝福興申請使用帳號所設立之角色「OIUT7」
      ，且被告上開遊戲帳號於案發日期上午3 時53分最後登出
      時，並無存有上開被害人2 人遭盜取之寶物或取得出賣寶
      物金幣等電磁紀錄等情，被告所辯其上開申請之遊戲帳號
      係遭人侵入盜用等情，並非無憑，應可採信。
 （2）再者，質諸證人即被告之父乙○○到庭證稱：94年1 月11
      日凌晨天未亮前，被告係在花蓮縣富里鄉之家中，當時係
      伊幫被告開門，伊記得係因翌日（12日）上午被告欲至越
      南結婚，伊與被告約好前日一定要返家，以便與媒人一起
      至花蓮出發至高雄搭機至越南等語，而被告確實有於94年
      1月12日上午7時50分許，自高雄小港機場搭乘班機號碼BL
      699 之飛機出境至越南等情，亦有本院調閱被告出入境查
      詢資料及高雄國際航空站國際線班機離站即時資訊資料可
      參，是被告辯稱本案案發時點伊係在花蓮縣富里鄉家中等
      情，並無無憑，堪可採信。
 （3）綜上，被告辯稱其於案發時係在花蓮縣富里鄉家中，伊並
      未上網侵入被害人丁○○之遊戲帳戶內而盜走被害人如附
      表所示寶物等語，顯非子虛，應堪採信。是不能僅以被害
      人所有之裝備、寶物透過被告所申設之帳號再移轉予他人
      ，即認被告係為侵入被害人之網路遊戲帳戶內盜取裝備、
      寶物之行為人。
 （4）至公訴人雖指陳被告對於案發時間之行蹤，先於本案警詢
      中供稱案發當時有於起訴書所載犯罪地點上網等情，復於
      偵查中供稱案發當時係與前妻賴廣梅在高雄楠梓王汎飯店
      ，又於本院訊問時供稱係在花蓮縣富里鄉家中，前後所供
      不一，認被告所辯係推諉之詞，不可採信。但查，本案警
      詢筆錄及偵查筆錄製作時間分別係94年5月6日及同年11月
      8日，離案發時間，已相隔約4月及10月之久，衡情，被告
      確實可能因時間相隔數月致記憶模糊致供述不一，而被告
      經檢察官質問後亦供稱：其曾於94年1 月10日至高雄找前
      妻，且有在左營新浪網網咖店及楠梓加工區旁家庭經營網
      咖店上網，本案警詢時及偵查中為上開供述係因記錯時間
      所致等語，況查，被告另於上開高雄地方法院檢察署偵查
      案件警詢時（94年5月25日）供稱：「（問：94年1月11日
      人在何處？）因為我於94年1 月12日要到越南結婚，所以
      我記得11日當天我人是在花蓮」等語，亦與其於本院所辯
      情節相符，是自難僅以被告於本案警詢、偵查及本院對於
      上開情節供述出入而遽入被告於罪。
四、此外，復查無其他積證據證足認被告確有公訴意旨所載涉犯
    妨害電腦使用罪之犯行，本案既不能證明被告犯罪，自應為
    無罪判決之諭知。
據上論斷，應依刑事訴訟法第301條第1項，判決如主文。
本案經檢察官甲○○到庭執行職務。
中    華    民    國    95    年    6     月    23    日
                        臺灣花蓮地方法院刑事第三庭
                              審判長法  官  鄭培麗
                                    法  官  楊仲農
                                    法  官  張嘉芬
上列正本證明與原本無異。
如對本判決不服，應於送達後10日內，向本院提出上訴狀。（應
抄附繕本）
                                    書記官  陳雅君
中    華    民    國    95    年    6     月    23    日


司法院資訊處製作；財團法人民間司法改革基金會備份。
